【裁判字號】    90,上易,1685
【裁判日期】    900612
【裁判案由】    侵占
【裁判全文】
臺灣高等法院刑事判決                            九十年度上易字第一六八五號
    上  訴  人
    即  被  告  甲○○
    選任辯護人  劉昌崙
                林聖彬
右上訴人即被告因侵占案件，不服臺灣基隆地方法院九十年度訴字第三七號，中華民
國九十年三月十五日第一審判決（起訴案號：臺灣基隆地方法院檢察署八十九年度偵
字第五二二二號）提起上訴，本院判決如左：
    主  文
上訴駁回。
    事實及理由
一、本案經本院審理結果，認第一審以上訴人即被告甲○○（下稱被告）犯刑法第三
    百三十六條第二項之業務侵占罪，判處有期徒刑十月，認事用法及量刑均無不當
    ，應予維持，並引用第一審判決書記載之事實、證據及理由。
二、被告上訴意旨：渠並未侵占，渠係持公司之發票前向廠商收款，告訴人代表人乙
    ○○竟稱其不知被告何時向廠商收款云云，其指訴顯有不實，該等款項實係渠向
    彰建公司所借得之款項，並已陸續自渠薪資中扣抵，告訴人嗣並以借款為原因向
  法院聲請發支付命令，足證該等款項確係借款云云，並提出扣款統計表、薪資明
    細表多紙為證。
三、惟查：
（一）被告雖迭稱本件有關新台幣（下同）六十一萬六千七百七十五元之款項係其向
      告訴人公司借款云云，惟此業經告訴人代表人乙○○於原審九十年二月二十一
      審理時當庭否認，告訴人代表人陳稱：「（是否同意被告將所收的貨款轉換成
      借款？）沒有這樣同意，我們是在事後因應收帳款未入帳，經向客戶查詢後才
      得知被告將款項侵占了，當時因為被告怕這件事情讓我知道，所以才向我太太
      立下切結書表示一定會還錢，我是後來查帳才知道此事」等語（見原審卷第十
      四頁）；參以被告於八十三年九月十日所書立之切結書，係記載：「本人承諾
      於八十三年十一月十五日前結清彰建貨款計六十一萬六千七百七十五元」等語
      ，果本件前述款項如被告所陳確係借款，何以被告未於其嗣所書立與告訴人公
      司之切結書內明確記載係「借款」？而反卻記載為「貨款」？另衡諸日常事理
      ，一般公司行號對於其所屬職員向客戶所收取之款項，均應儘速依記入帳目，
      以瞭解貨款收取之情形，果確有將該等貨款移作他用，亦應於帳目上明確記載
，以資日後查考，惟查本件被告所收取之第一筆貨款係於八十三年五月間，果
      被告確於將該款項挪用之前，已徵得告訴人公司或其他有同意權人之同意，告
      訴人公司理應要求被告書立字據以資證明，然本件被告卻遲至八十三年九月十
      日始書立切結書予告訴人公司，且未書立係借款，凡此均與日常事理有悖，益
      證被告此部分係借款之所辯，並無可採。
（二）被告雖提出告訴人公司所製作之扣款統計表、薪資明細表多紙，欲供為前述款
      項確係借款之證明云云。惟按侵占罪為即成犯，於持有人將持有他人之物變易
      為所有之意思時，即行成立，最高法院六十七年台上字第二六六二號著有判例
      可資參照；查雖被告所提出由告訴人公司所製作之扣款統計表、薪資明細表多
      紙確有「扣借款」、「扣借款利息」、「借款」、「借支」之字樣，然該等扣
      款統計表、薪資明細表之製作日期均係在八十三年八月間之後，足證告訴人公
      司雖於事後同意被告以「借款」之名義，並按月自被告之薪資中扣抵，然此不
      過係告訴人公司於事後發現被告之不法犯行後，尋求補救之權宜舉措，要與被
      告於將其所持有告訴人公司之款項，變更為所有之意思，即已成立之侵占犯罪
      無所影響；益證被告此部分所提出之扣款統計表、薪資明細表多紙，於法亦不
      足以資為被告有利之證明。
（三）被告另以告訴人嗣並以借款為原因向法院聲請發支付命令，足證該等款項確係
      借款云云；惟如前述，告訴人公司係於事後同意被告以「借款」之名義，並按
      月自被告之薪資中扣抵，此不過係告訴人公司於事後發現被告之不法犯行後，
      尋求補救之權宜舉措，告訴人公司既曾同意被告以「借款」」之名義按月自被
      告之薪資中扣抵，為求與相關之書證相符，而以「借款」為原因，向法院聲請
      發支付命令，尚非無因；且如前述，此等事項亦均係發生於被告侵占犯罪行為
      成立之後，於被告已成立之侵占犯罪並無影響。
（四）被告另以渠係持公司之發票前向廠商收款，告訴人代表人乙○○竟稱其不知被
      告何時向廠商收款，其指訴顯有不實云云。惟查被告前向廠商收款當必執有告
      訴人公司之發票，此要係當然之理，然被告究係於何時向廠商收得該等款項，
      告訴人公司並無以確知，是告訴人代表人乙○○稱其不知被告何時向廠商收款
      ，此部分之指訴並無顯然之不實；縱認告訴人代表人乙○○知悉被告何時向廠
      商收款，惟知悉被告於何時向廠商收款，於法並不得將之與告訴人公司同意以
      該等款項借予被告同視；況如前述，被告於擅將該等款項挪用之前，並未徵得
      告訴人公司或其他有同意權人之同意，其此部分之所辯，亦非可取。
四、綜上所述，被告前述上訴意旨所陳各節，於法均要非可採，其執此上訴意旨，指
    摘原判決不當，求予撤銷改判或宣告緩刑，均為無理由，應予駁回。
據上論結，應依刑事訴訟法第三百七十三條、第三百六十八條，判決如主文。
本案經檢察官鄭龍照到庭執行職務。
中    華    民    國      九十      年      六      月       十二       日
                              台灣高等法院刑事第十庭
                                    審判長法  官  溫  耀  源
                                          法  官  黃  金  富
                                          法  官  林  銓  正
右正本證明與原本無異。
不得上訴。
                                          書記官  吳  美  貞
中    華    民    國      九十      年      六      月       十四       日
附錄本判決論罪科刑法條：
刑法第三百三十六條第二項
對於公務上或因公益所持有之物，犯前條第一項之罪者，處一年以上七年以下有期徒
刑，得併科五千元以下罰金。
對於業務上所持有之物，犯前條第一項之罪者，處六月以上五年以下有期徒刑，得併
科三千元以下罰金。
前二項之未遂犯罰之。


司法院資訊處製作；財團法人民間司法改革基金會備份。
